【裁判字號】    98,交聲,168
【裁判日期】    980225
【裁判案由】    交管條例聲異
【裁判全文】
臺灣板橋地方法院交通事件裁定         98年度交聲字第168號
原處分機關  交通部公路總局臺北區監理所板橋監理站
異  議  人
即受處分人  甲○○
                      號
上列異議人因違反道路交通管理處罰條例案件，對於交通部公路
總局臺北區監理所板橋監理站於民國97年10月23日以板監裁字第
裁41-C00000000號違反道路交通管理事件裁決書所為之裁決處分
，聲明異議，本院裁定如下：
    主  文
異議駁回。
    理  由
一、按汽車駕駛人，行經有燈光號誌管制之交岔路口闖紅燈者，
    處新臺幣（下同）1 千8 百元以上5 千4 百元以下罰鍰；汽
    車駕駛人有第53條情形者，記違規點數三點，道路交通管理
    處罰條例第53條第1 項、第63條第1 項第3 款分別定有明文
    。又行為人有違反道路交通管理處罰條例之情形者，應填製
    舉發違反道路交通管理事件通知單（下稱舉發通知單），並
    於被通知人欄予以勾記，當場舉發者，通知聯應填記駕駛人
    或行為人姓名、性別、出生年月日、地址、身分證統一編號
    及車主姓名、地址、車牌號碼、車輛種類。被查獲之駕駛人
    或行為人為受處分人時，應於填記通知單後將通知聯交付該
    駕駛人或行為人簽名或蓋章收受之；拒絕簽章者，仍應將通
    知聯交付該駕駛人或行為人收受，並記明其事由及交付之時
    間，違反道路交通管理事件統一裁罰基準及處理細則第11條
    第1 項第1 款亦定有明文。
二、原處分意旨略以：異議人即受處分人甲○○駕駛車牌號碼EH
    K-198 號輕型機車（下稱本件機車），於民國96年9 月2 日
    17時35分許，行經臺北縣樹林市○○路與保安二街口處，因
    有「闖紅燈（中山路直行往保安街）」之違規事實，經臺北
    縣政府警察局樹林交通分隊警員開立交付舉發通知單當場舉
    發。嗣異議人未於應到案日期（即96年9 月17日）前申訴或
    到案聽候裁決，因已逾越應到案期限60日以上，經原處分機
    關交通部公路總局臺北區監理所板橋監理站於97年10月23日
    以板監裁字第裁41-C00000000號裁決書裁決，依前開規定及
    違反道路交通管理事件統一裁罰基準表裁處異議人罰鍰4 千
    5 百元，並記違規點數三點。
三、異議意旨略以：異議人係小學肄業，為可書寫姓名之狀況，
    並非完全不識字，且伊未於前揭時間駕駛本件機車行經臺北
    縣樹林市○○路與保安二街口處，本件違規僅憑警員單方說
    詞即成立，罰單上未有異議人之簽名或手印等可代表伊當場
    確認之證明，深感不服，爰依法聲明異議云云（本件異議人
    於97年10月28日收受原處分機關裁決書後，即在20日法定期
    間內之97年11月10日向原處分機關為書面陳述，並表明不服
    處罰之意，此有97年11月10日訴願書在卷可憑，顯見異議人
    業已向原處分機關具體表示對原處分不服之意，是其縱未以
    聲明異議為名，仍堪認異議人於裁決書送達後20日之法定不
    變期間內，已合法聲明異議，故其雖於97 年12 月15日始再
    提出聲明異議狀，仍難認其聲明異議業已逾期，附此敘明）
    。
四、查本件違規事實，業據證人即舉發警員胡德雄於本院調查時
    ，到庭具結證稱：當時我在中山路、保安街口攔查中山路與
    保安二街口的交通違規，看到駕駛人騎乘本件機車沿中山路
    直行闖越保安二街路口的紅燈過來，經我當場攔停駕駛人加
    以舉發，當時駕駛人有提供身分證，經我核對是本人無誤，
    我確定駕駛人是女性，但現在因為時間已久，沒有辦法確定
    是否是在庭之異議人，我當時有告知駕駛人闖紅燈的事實，
    經我填寫開立舉發通知單，要請駕駛人簽收的時候，駕駛人
    說她不識字，所以我在收受通知聯的欄位註明「不識字」，
    再將舉發通知單當場交付給駕駛人；我確定當時駕駛人是在
    紅燈狀況時，騎乘通過中山路停止線，進入路口違規；如果
    有駕駛人表示不識字的情形，因為沒有辦法查核，也不能夠
    隨意要求駕駛人按捺指印，所以就直接註明「不識字」等情
    綦詳，並有本件舉發通知單影本1 紙及胡德雄當庭所繪製之
    現場圖1 件附卷可稽。參以胡德雄與異議人素不相識，亦無
    怨隙，尚無甘冒自身違犯偽證罪責之風險而設詞誣陷異議人
    之理，而交通警員製單舉發違反道路交通處罰條例所列之違
    規事實，本質上係公務員依法執行職務之行為，如有枉法構
    陷或為不實記載之行為，亦需負擔嚴厲之刑事責任，國家並
    以此擔保公務員能忠實執行職務，故於未裝設自動感應攝影
    器材路段，就闖紅燈等一瞬間突發之交通違規行為，因無法
    期待警員於發現後能及時攝影取證，事實上亦僅能仰賴舉發
    警員目視為之，別無其他舉證之可能，經核胡德雄上開證述
    內容，並無存有顯然瑕疵或違背常情之處，倘胡德雄有意誣
    指異議人違規，自無必要在庭證稱現無法確定當時違規駕駛
    人是否為在庭之異議人等語，又舉發當日若非確為異議人駕
    駛本件機車闖紅燈違規，胡德雄如何能填載異議人相關個人
    資料在本件舉發通知單上？是胡德雄之證詞應屬可採，異議
    人確有於前揭時地騎乘本件機車闖紅燈，並經警員當場開立
    交付本件舉發通知單之情，已堪認定。至異議人雖另以前揭
    未親自簽章在本件違規通知單上等情為由聲明不服，惟遭攔
    停舉發之違規駕駛人可否識字、簽名，或其有無攜帶印章等
    情，均係屬該駕駛人本身始能知曉之事，若其隱瞞實情向警
    員謊稱不識字云云，而冀求以此方式脫免違規責任，警員自
    無法當場予以查明或強制要求駕駛人須簽章或按捺指印，是
    就此實與違反道路交通管理事件統一裁罰基準及處理細則第
    11條第1 項第1 款所定駕駛人拒絕簽章之情形無異，故警員
    僅須記明其事由，並將舉發通知單通知聯交付予駕駛人收受
    ，該舉發程序即無瑕疵可指，異議人所辯皆無可採，難認原
    處分有何不當或違法之處。
五、綜上所述，原處分機關依道路交通管理處罰條例第53條第1
    項、第63條第1 項第3 款等規定，裁處異議人罰鍰4 千5 百
    元，並記違規點數三點，核無違誤，本件異議為無理由，應
    予駁回。
據上論斷，應依道路交通案件處理辦法第19條，裁定如主文。
中    華    民    國    98    年    2     月    25    日
                  交通法庭  法  官  張 兆 光
上列正本證明與原本無異。
如不服本裁定，應於裁定送達後五日內敘明抗告理由，向本院提
出抗告狀。
                            書記官  曹 秋 冬
中    華    民    國    98    年    2     月    25    日


司法院資訊處製作；財團法人民間司法改革基金會備份。
